【裁判字號】    94,訴,696
【裁判日期】    950421
【裁判案由】    違反毒品危害防制條例
【裁判全文】
臺灣嘉義地方法院刑事判決               94年度訴字第696號
公  訴  人  臺灣嘉義地方法院檢察署檢察官
被      告  甲○○
指定辯護人  義務辯護人王正明律師
上列被告因毒品危害防制條例案件，經檢察官提起公訴（94年度
偵字第5451號），本院判決如下：
    主  文
甲○○連續施用第一級毒品，累犯，處有期徒刑捌月，扣案之海
洛因拾伍包（合計淨重柒點捌捌公克）沒收銷燬之，扣案之前揭
海洛因外包裝（重拾捌點貳貳公克）、注射針筒支及夾鏈袋貳
大包沒收之；又連續施用第二級毒品，累犯，處有期徒刑肆月，
扣案之第二級毒品甲基安非他命壹小包（實稱毛重壹點壹貳伍公
克）沒收銷燬之，扣案之前揭甲基安非他命外包裝、吸食器壹組
、玻璃球壹支及斜削吸管壹支均沒收之；又連續販賣第二級毒品
，累犯，處有期徒刑柒年肆月，扣案之0000000000號、00000000
00號行動電話貳支沒收之，販賣第二級毒品所得新台幣壹萬壹仟
伍佰元沒收之，如全部或一部不能沒收時，以其財產抵償之。應
執行有期徒刑捌年貳月，扣案之海洛因拾伍包（合計淨重柒點捌
捌公克）及第二級毒品甲基安非他命壹小包（實稱毛重壹點壹貳
伍公克）均沒收銷燬之，扣案之前揭海洛因外包裝（重拾捌點貳
貳公克）、前揭甲基安非他命外包裝、注射針筒支、夾鏈袋貳
大包、吸食器壹組、玻璃球壹支、斜削吸管壹支及0000000000號
、0000000000號行動電話貳支均沒收之；販賣第二級毒品所得新
台幣壹萬壹仟伍佰元沒收之，如全部或一部不能沒收時，以其財
產抵償之。
    事  實
一、甲○○前因違反麻醉藥品管理條例案件，經本院以86年度訴
    字第371號判處應執行有期徒刑4年2月，先後由臺灣高等法
    院台南分院以86年度上訴字第1524號、最高法院以87年度台
    上字第976號分別駁回上訴確定，執行至89年6月2日假釋付
    保護管束，並於91年1月26日假釋期滿未遭撤銷，以已執行
    完畢論。又因施用毒品案件，經本院以91年度毒聲字第439
    號裁定送觀察、勒戒後，認無繼續施用毒品之傾向，由臺灣
    嘉義地方法院檢察署檢察官以91年度毒偵字第515號為不起
    訴處分確定。猶不知惕勵，而於前揭觀察、勒戒執行完畢5
    年內，復基於施用第1級毒品海洛因之概括犯意，自94年7月
    12日某時起至94年9月18日晚間某時止，在嘉義縣水上鄉柳
    新村4鄰柳子林751號住處廁所內或嘉義地區夜市攤位內，以
    其所有之注射針筒、夾鏈袋等物，連續施用海洛因多次；另
    基於施用第2級毒品甲基安非他命之概括犯意，自94年6月間
    某日起至94年9月18日晚間某時止，在前揭地點等處，以其
    所有之吸食器、玻璃球及吸管等物，連續施用甲基安非他命
    多次。嗣警方於94年9月19日上午11時15分許，在嘉義縣新
    港鄉菜公村106號滿點汽車旅館702室查獲，當場扣得甲○○
    所有之第1級毒品海洛因15包（合計淨重7.88公克）、供施
    用海洛因所用之前開毒品外包裝（重18.22公克）、注射針
    筒3支與夾鏈袋2大包，甲基安非他命1包（實稱毛重1.125公
    克）、其所有供施用甲基安非他命所用之前開毒品外包裝、
    吸食器1組、玻璃球1支及斜削吸管1支，且於當日晚間8時餘
    許，得其同意採其尿液送驗，結果呈嗎啡陽性及甲基安非他
    命陽性反應，而知上情。
二、又甲○○明知甲基安非他命係毒品危害防制條例第2條第1項
    第2款所規定之第2級毒品，不得販賣，竟基於意圖營利販賣
    毒品之概括犯意，先後於(1)94年8月初某日、(2)同年月中旬
    某日、(3)94年8月24日某時，以其所有之門號0000000000、0
    000000000號行動電話與乙○○聯絡後，即在(1)嘉義市○○
    路與光彩街口、(2)嘉義市○○○路與新榮路口、(3)嘉義市○○路靠近興業西路口之便利商店前，分別以高於販入價格之
    (1)新台幣（下同）4,500元、(2)3,000元、(3)3,000元代價，
    將微量之甲基安非他命各1小包賣予乙○○；(4)復於94年9月
    17日晚間10時許，在嘉義縣新港鄉菜公村106號「滿點汽車
    旅館」702室，以高於販入價格之1,000元代價，將微量之甲
    基安非他命1小包賣予丙○○。嗣警方於前開查獲時、地，
    扣得甲○○所有供販賣毒品所用之0000000000號、00000000
    00號行動電話2支，循線查悉上情。
三、案經嘉義市警察局第二分局報告臺灣嘉義地方法院檢察署檢
    察官偵查起訴。
    理  由
一、施用毒品部分：訊據被告甲○○對於上開施用第1級毒品、
    第2級毒品之犯罪事實坦承不諱，又前揭為警查扣之第1級毒
    品海洛因15包（合計淨重7.88公克）、第2級毒品甲基安非
    他命1包（實稱毛重1. 125公克），經送驗結果分別確係海
    洛因、甲基安非他命等情，有法務部調查局94年6月10日調
    科壹字第180002005號鑑定通知書、行政院衛生署管制藥品
    管理局94年11月22日檢驗成績書在卷足憑（見臺灣嘉義地方
    法院檢察署94年度偵字第5451號卷第218、223頁）；且被告
    前揭經警所採尿液送驗，結果呈甲基安非他命陽性及嗎啡陽
    性（海洛因吸食入人體，經代謝作用又可分解成嗎啡，故海
    洛因在進入人體後，均以嗎啡型態排於尿液中）反應一情，
    亦有查獲毒品案尿液送驗姓名代號對照表及長榮大學確認報
    告附卷可稽（見臺灣嘉義地方法院檢察署94年度毒偵字第
    1240號卷第21、22頁），復有前揭海洛因外包裝（重18.22
    公克）、前揭甲基安非他命外包裝、注射針筒3支、夾鏈袋2
    大包、吸食器1組、玻璃球1支及斜削吸管1支扣案足憑，被
    告前開自白與事實相符，可予採信；此外，被告前因施用毒
    品案件，經法院裁定送觀察、勒戒後，認無繼續施用毒品之
    傾向，由檢察官以91年度毒偵字第515號為不起訴處分確定
    等情，亦有不起訴處分書、台灣高等法院被告全國前案紀錄
    表、台灣嘉義地方法院檢察署刑案資料查註紀錄表等件附卷
    可參，是被告於5年內又犯本件之毒品危害防制條例第10條
    之罪，可信為真正；綜上，本件施用毒品事證明確，被告施
    用毒品犯行洵堪認定。
二、販賣毒品部分：訊據被告甲○○對於上開販賣第2級毒品甲
    基安非他命之犯罪事實坦承不諱，核與證人乙○○、丙○○
    於偵查中結證證述之情節相符（見前開偵字第5451號卷第12
    1-126、139、140、158-160頁），而乙○○、丙○○分別於
    94年8月7日下午5時28分許、同年9月19日中午12時48分許，
    由警方採集其等尿液送驗，結果均有甲基安非他命陽性反應
    等情，亦有毒品案代號與真實姓名對照表及長榮大學確認報
    告各2紙附卷可稽（見前開偵字第5451號卷第163 -166頁）
    ，且有0000000000號、0000000000號行動電話之通聯紀錄2
    紙在卷足佐（見前開偵字第5451號卷第129、129-1頁），再
    有前開行動電話2支扣案可憑；至於被告於本院審理之初雖
    否認販賣犯行，辯稱並未販賣甲基安非他命云云，證人乙○○及丙○○於審理中雖翻異前詞，證稱其等未向被告購買甲
    基安非他命，前開偵查中所陳係胡亂指認云云，然與前開事
    證不符，且被告於本院最後審理時已然承認犯行，是被告前
    開所辯不足採信，併為敘明。本件事證明確，被告連續販賣
    甲基安非他命之犯行，堪以認定，應予依法論科。
三、查海洛因係第1級毒品，甲基安非他命為第2級毒品，毒品危
    害防制條例第2條第2項第1款、第2款定有明文。核被告甲○○所犯如事實欄一所載部分，分別係犯毒品危害防制條例第
    10 條第1項之施用第1級毒品罪，及同條例第10條第2項之施
    用第2級毒品罪。被告於施用毒品海洛因、安非他命前後持
    有各該毒品之低度行為，應分別為施用之高度行為所吸收，
    均不另論罪。被告分別先後施用海洛因及甲基安非他命之犯
    行，均時間緊接，犯罪構成要件相同，顯俱係出於概括之犯
    意而為，皆為連續犯，應分別依刑法第56條之規定，以一罪
    論，並分別加重其刑。核被告甲○○所犯如事實欄二所載部
    分，係犯同條例第4條第2項之販賣第2級毒品罪。又其持有
    甲基安非他命之低度行為為販賣之高度行為所吸收，不另論
    罪。其先後多次販賣毒品犯行，時間緊接，所犯構成要件相
    同之罪名，顯係基於概括犯意反覆為之，應依刑法第56條之
    規定論以一罪，並加重其刑，惟無期徒刑不得加重，僅有期
    徒刑部分加重其刑。另被告曾因違反麻醉藥品管理條例案件
    ，經本院以86年度訴字第371號判處應執行有期徒刑4年2月
    ，先後由臺灣高等法院台南分院以86年度上訴字第1524號、
    最高法院以87年度台上字第976號分別駁回上訴確定，執行
    至89年6月2日假釋付保護管束，並於91年1月26日假釋期滿
    未遭撤銷，以已執行完畢論等情，有其臺灣嘉義地方法院檢
    察署刑案資料查註紀錄表、臺灣高等法院被告全國前案記錄
    表在卷可參，其於受有期徒刑之執行完畢後5年內再犯本件
    有期徒刑以上之刑之3罪，均為累犯，除販賣第2級毒品罪法
    定刑為無期徒刑部分，依法不得加重外，其餘部分皆應依刑
    法第47條規定，遞予加重其刑。被告所犯前開3罪間，犯意
    各別，行為互異，罪質互殊，應分論併罰。爰審酌被告之素
    行不良、為一己私利而販賣甲基安非他命、販賣之次數尚少
    、所得利益不多，然影響社會治安及國民健康甚鉅，惟其尚
    能於審理終結前坦承販賣犯行，知所悔悟，且被告前有施用
    毒品前科，仍不深切悔悟，戒斷毒癮惡習，再陷毒癮難以自
    拔，影響己身健康、其犯後坦承施用毒品犯行之態度等一切
    情狀，分別量處如主文所示之刑，並定其應執行之刑，以資
    懲儆。
四、沒收部分：(1)扣案之海洛因15包（合計淨重7.88公克）及甲
    基安非他命1包（實稱毛重1.125公克），分屬第1級、第2級
    毒品，應依毒品危害防制條例第18條第1項前段規定，不問
    屬於犯人與否，均沒收銷燬之；另扣案之前揭海洛因外包裝
    （重18.22公克）、注射針筒3支及夾鏈袋2大包係被告所有
    且供施用海洛因所用之物，而扣案之前開甲基安非他命外包
    裝、吸食器1組、玻璃球1支及斜削吸管1支，係被告所有且
    供施用甲基安非他命所用之物等情，業據其於審理中供陳在
    卷（見本院卷第121、122頁），應依刑法第38條第1項第2款
    、第3項規定，分別在施用第1級、施用第2級毒品宣告刑項
    下併予沒收之。(2)另按毒品危害防制條例第19條第1項規定
    犯該條例第4條之罪者，其供犯罪所用之物，沒收之。係刑
    法第38條第1項第2款、第3項但書之特別規定，採義務沒收
    主義（最高法院93年度台上字第2948號判決）。扣案之000
    0000000號、0000000000號行動電話2支，乃被告所有且供販
    賣甲基安非他命所用之物，均應依毒品危害防制條例第19條
    第1項規定於被告所犯之販賣第2級毒品宣告刑項下諭知沒收
    ；又被告販賣第2級毒品所得之11,500元，應依同條例第19
    條第1項規定諭知沒收，如全部或一部不能沒收時，以其財
    產抵償之。至於扣案之119,800元部分，被告於審理中否認
    與本件罪行有關，亦無證據可證與本件有何關聯性，爰不予
    諭知沒收。
據上論斷，依刑事訴訟法第299條第1項前段，毒品危害防制條例
第4條第2項、第10條第1項、第2項、第18條第1項前段、第19條
第1項，刑法第11條、第56條、第47條、第51條第5款、第9款、
第38條第1項第2款，判決如主文。
本案經檢察官王振名到庭執行職務
中    華    民    國    95    年    4     月    21    日
                  刑事第二庭  審判長法  官  夏 金 郎
                                    法  官  黃 義 成
                                    法  官  盧 鳳 田
上列正本證明與原本無異。
如不服本判決，應於判決送達後10日內向本院提出上訴狀（應附
繕本）。
中    華    民    國    95    年    4     月    21    日
                                    書記官  楊 國 色
附錄本判決論罪科刑依據之法條：
毒品危害防制條例第4條第2項：
製造、運輸、販賣第一級毒品者，處死刑或無期徒刑；處無期徒
刑者，得  併科新臺幣一千萬元以下罰金。
製造、運輸、販賣第二級毒品者，處無期徒刑或七年以上有期徒
刑，得併  科新臺幣七百萬元以下罰金。
製造、運輸、販賣第三級毒品者，處五年以上有期徒刑，得併科
新臺幣五  百萬元以下罰金。
毒品危害防制條例第10條第1項、第2項：
施用第一級毒品者，處六月以上五年以下有期徒刑。
施用第二級毒品者，處三年以下有期徒刑。
製造、運輸、販賣第四級毒品者，處三年以上十年以下有期徒刑
，得併科新臺幣三百萬元以下罰金。
製造、運輸、販賣專供製造或施用毒品之器具者，處一年以上七
年以下有期徒刑，得併科新臺幣一百萬元以下罰金。


司法院資訊處製作；財團法人民間司法改革基金會備份。
